【裁判字號】    97,訴,355
【裁判日期】    970630
【裁判案由】    違反毒品危害防制條例
【裁判全文】
臺灣屏東地方法院刑事判決               97年度訴字第355號
公  訴  人  臺灣屏東地方法院檢察署檢察官
被      告  甲○○
                    （另案臺灣屏東監獄竹田分監執行中）
上列被告因違反毒品危害防制條例案件，經檢察官提起公訴（96
年度毒偵字第2293號、第2403號、第2493號），茲因被告就被訴
事實為有罪之陳述，經告知簡式審判程序意旨，並聽取公訴人及
被告之意見後，本院合議庭裁定由受命法官獨任依簡式審判程序
審理，判決如下：
    主  文
甲○○犯附表一所示施用第一級毒品罪，共罪，均累犯，各處
刑如所示；又犯附表二所示施用第二級毒品罪，累犯，處刑如所
示；應執行有期徒刑肆年。扣案驗後淨重零點零柒貳公克之海洛
因壹小包連同包裝袋均沒收銷燬之，扣案注射針筒支均沒收。
    事  實
一、甲○○有多次犯罪經法院判刑確定之紀錄，最近一次經有期
    徒刑執行完畢係因犯竊盜罪3 件，經本院96年度易字第273
    號各判處有期徒刑5 月，應執行有期徒刑1 年確定，嗣因適
    用減刑條例，經本院96年度聲減字第1016號裁定各減為有期
    徒刑2 月又15日，應執行有期徒刑6 月，於民國96年6 月28
    日入監執行，96年9月19日期滿出監執行完畢。
二、又其前因施用毒品案件，經臺灣高雄地方法院92年度毒聲字
    第5431號裁定令入勒戒處所施予觀察、勒戒，於92年10月8
    日入所執行，因有繼續施用毒品傾向，經同院92年度毒聲字
    第6611號裁定令入戒治處所施予強制戒治，於92年11月14日
    轉入執行，旋經裁定停止執行，於93年6 月11日出所，嗣因
    期滿未經撤銷停止戒治而執行完畢。
三、詎其經前開有期徒刑及強制戒治執行完畢後5 年內，仍不知
    悔改，復分別基於施用第一級毒品之犯意，按附表一所示時
    、地及內容，先後3 次施用海洛因如附表一所示；並基於施
    用第二級毒品之犯意，按附表二所示時、地及內容，施用甲
    基安非他命1 次。嗣先於96年10月16日下午1 時45分許，在
    屏東縣內埔鄉○○村○○路、海平路口「金旺超商」前為警
    查獲；繼於96年11月2 日上午11時許，因另案涉犯竊盜罪而
    為警在屏東縣內埔鄉○○村○○路2 巷前一併查獲；嗣又於
    96年11月16日上午11時45分許，在屏東縣內埔鄉○○村○○
    路7 號「長生藥局」前為警查獲，扣得其所有之海洛因1 小
    包（驗後淨重0.072 公克）、注射針筒3 支。其先後3 次查
    獲經採尿送驗，除均驗得嗎啡即海洛因經人體水解代謝產物
    成分外，第2 次即96年11月2 日查獲該次採得尿液並呈甲基
    安非他命陽性反應。
四、案經屏東縣警察局內埔分局報告臺灣屏東地方法院檢察署檢
    察官偵查起訴。
    理  由
一、前揭施用第一級毒品海洛因及第二級毒品甲基安非他命之犯
    罪事實，業據被告甲○○於本院審理時自白不諱，並有扣案
    白色粉末1 小包及注射針筒3 支，粉末部分經囑託高雄市立
    凱旋醫院以氣相層析質譜儀法（GC／MS）等科學方法檢驗結
    果，為驗後淨重0.072 公克之海洛因粉末，有該院97年3 月
    10日，編號R72906號濫用藥物成品檢驗鑑定書附卷可憑。又
    其3 次經查獲採尿送正修科技大學超微量研究科技中心以氣
    相層析質譜儀法（GC／MS）等科學方法檢驗結果，除均驗得
    嗎啡即海洛因經人體水解代謝產物成分，其96年11月2 日該
    次查獲採得尿液並呈甲基安非他命陽性反應，有該中心96年
    11月1 日，編號R00-0000 -000 號、96年11月21日，編號R0
    0-0000-000號、96年12月7 日，編號R00-0000-000號檢驗報
    告存卷可按，與上開報告均為鑑定機關本於專業知識暨以精
    密儀器測試後所得之結論，自可憑信。被告甲○○自白施用
    海洛因、甲基安非他命，堪信與事實相符。
二、被告甲○○前因施用毒品案件，經臺灣高雄地方法院92年度
    毒聲字第5431號裁定令入勒戒處所施予觀察、勒戒，於92年
    10月8 日入所執行，因有繼續施用毒品傾向，經同院92年度
    毒聲字第6611號裁定令入戒治處所施予強制戒治，於92年11
    月14日轉入執行，旋經裁定停止執行，於93年6 月11日出所
    ，嗣因期滿未經撤銷停止戒治而執行完畢，有臺灣高等法院
    被告前案紀錄表、臺灣屏東地方法院檢察署刑案資料查註紀
    錄表、全國施用毒品案件紀錄表、受觀察勒戒人毒品及前科
    紀錄簡列表各1 份在卷可按，其經觀察、勒戒、強制戒治執
    行完畢，5 年內再犯本件施用第一級毒品海洛因、第二級毒
    品甲基安非他命之犯罪事證已臻明確，應依法論科。
三、按海洛因、甲基安非他命，依序為毒品危害防制條例第2 條
    第2 項第1 款、第2 款規定之第一級、第二級毒品，除法律
    另有規定者外，不得持有、施用。核被告甲○○如附表一所
    為，均係犯毒品危害防制條例第10條第1 項之施用第一級毒
    品罪；如附表二所為，係犯毒品危害防制條例第10條第2 項
    之施用第二級毒品罪。其因施用而持有海洛因及甲基安非他
    命之低度行為，均為施用之高度行為所吸收，不另論罪。又
    被告甲○○前因犯竊盜罪3 件，經本院96年度易字第273 號
    各判處有期徒刑5 月，應執行有期徒刑1 年確定，嗣因適用
    減刑條例，經本院96年度聲減字第1016號裁定各減為有期徒
    刑2 月又15日，應執行有期徒刑6 月，於96年6 月28日入監
    執行，96年9 月19日期滿出監執行完畢，有臺灣高等法院被
    告前案紀錄表及臺灣屏東地方法院檢察署刑案資料查註紀錄
    表各1 份在卷可按，其5 年之內再因故意犯有期徒刑以上刑
    之本罪，均為累犯，應依法加重其刑。另刑罰法規所規定各
    該特定犯罪，除有原已集合多數犯行為構成要件行為態樣或
    其他特別規定者外，行為人主觀上僅須具備對於法條規定各
    該構成要件之「認識」及「意欲」（即構成要件之「知」與
    「欲」），其主觀不法構成要件即已該當，至其動機或在個
    案中誘發多次行為之共同主觀意向聯繫（如概括、整體犯意
    等）為何，要非所問，今被告甲○○前開3 次施用第一級毒
    品、1 次施用第二級毒品犯行，既各具備完整並可獨立區隔
    之主、客觀不法構成要件，應各自成立並論以數罪而分論併
    罰之。
四、爰審酌被告甲○○之年齡、品行、智識能力、犯罪手段、行
    為對法益造成侵害之程度，其為56年11月23日出生、受有國
    中畢業教育程度、務農為業之人，業據其在本院審理時陳明
    在卷，本件犯罪時年40歲，正值青壯，又其前案紀錄除上開
    構成施用毒品訴追條件及累犯之要件，不再重複評價者外，
    並曾於：(一)94年間犯竊盜罪，經本院94年度易字第278 號判
    處有期徒刑8 月確定，於94年8 月10日入監執行，95年1 月
    7 日期滿出監執行完畢；(二)94年間因違反毒品危害防制條例
    案件，經本院94年度訴字第1034號判處有期徒刑8 月、4 月
    ，應執行有期徒刑10月確定，於95年3 月31日入監執行，96
    年1 月23日期滿出監執行完畢；嗣前開構成累犯要件刑之執
    行完畢後，又已再犯竊盜罪而經本院97年度簡字第463 號判
    處有期徒刑6 月確定，業於97年5 月13日入監執行，依指揮
    書應於97年11月12日期滿，有臺灣高等法院被告前案紀錄表
    及臺灣屏東地方法院檢察署刑案資料查註紀錄表各1 份在卷
    可按，素行不良，茲就其施用毒品之犯罪類型，雖有認為僅
    屬自戕行為，並未涉侵害他人法益者，惟姑不論此見與我國
    現行刑事立法除就行為人藉自殘行為達到其他侵害國家、社
    會法益結果之目的，而在相關特別立法如妨害兵役治罪條例
    等特別法中定以處罰之規定外，向不加罰於單純自殘，甚或
    自殺行為所表彰之規範體系價值觀念相左，況毒品危害防制
    條例第10條所規定對施用毒品行為之處罰，其法定刑猶相當
    ，或更甚（如施用第一級毒品罪）於刑法中關於故意「傷害
    他人」規定罪責，舉輕明重，足徵其規範保護之法益，原不
    在該「自戕」行為本身所造成行為人個人身體健康之有形侵
    害。蓋民主法治國家之所異於獨裁、集權社會，其國家政策
    、社會發展，均取決於以全體公民個人意志累積形成之群體
    意志，凡公民不分性別、學歷、職業、貧富、愚智，任由鴻
    儒碩彥至販夫走卒，其個人意志之表現就群體意志決定之形
    成，均屬等值，直接影響國家、社會整體之命運，至關重要
    ，則個人基於自主、健全意思所表現之公民意志，不分良窳
    ，均應尊重，然若有藉不正手段影響他人或自陷個人健全自
    主意志不能正常形成、表現者，不僅直接侵蝕公民群體意志
    形成之基礎，迫令其他自重慎行大眾均須承受建立在該不健
    全基礎形成之公共政策、社會生活品質之結果，對於國家、
    社會法益及人民全體利益，猶已構成危害，是如投票受賄罪
    所規範者，即在禁止公民匯集個人自主意志以形成群體意志
    之過程受不當影響及控制，即為適例。今毒品除可對個人身
    體健康造成有形傷害外，就人之身體及精神形成高度成癮性
    及依賴性，猶足以抑制個人表現其本於心性能力所為自主意
    志之決定，並進而造成群體意志表現遭不當扭曲之危險，直
    接影響國家、社會之發展，侵害至鉅，斷非僅止於個人健康
    之危害，被告甲○○因施用毒品而經觀察、勒戒、強制戒治
    執行完畢，本件復於數日內頻繁施用毒品，除徵其守法觀念
    薄弱，堪認已施用毒品成習，積重難返，對其個人身心、家
    庭及國家、社會之危害非輕，並考量其犯罪施用毒品之情節
    ，查獲毒品、器具之數量，及其犯罪經查獲後，尚能坦認犯
    行，態度尚可等一切情狀，量處如主文所示之刑，並定其應
    執行之刑，以資儆懲。
五、扣案驗後淨重0.072 公克之海洛因粉末1 小包為查獲之毒品
    ，其包裝袋因盛裝毒品而為該成分所沾黏，無法析離，此觀
    卷附法務部調查局93年3 月19日調科壹字第09300113060 號
    函文意旨自明，應與所盛裝、沾黏之毒品併同處分，依毒品
    危害防制條例第18條第1 項前段，沒收銷燬之。未扣案而供
    被告本件施用海洛因犯罪使用之注射針筒，及供施用甲基安
    非他命之玻璃球，除據被告甲○○供稱於查獲前已經丟棄而
    滅失，依現有卷證復不能證明其尚存在，爰不另為沒收之諭
    知；另扣案注射針筒3 支為被告甲○○所有並供其預備施用
    海洛因使用，業據其在本院審理時供承在卷，經本院囑託高
    雄醫學大學附設中和紀念醫院鑑驗結果，既均呈毒品「陰性
    」反應，爰依刑法第38條第1 項第2 款規定為沒收之諭知。
據上論斷，依刑事訴訟法第273 條之1 第1 項、第299 條第1 項
前段，毒品危害防制條例第10條第1 項、第2 項、第18條第1 項
前段，刑法第11條、第47條第1 項、第51條第5 款、第38條第1
項第2 款，判決如主文。
本案經檢察官許英輝到庭執行職務
中    華    民    國    97    年    6     月    30    日
                  刑事第二庭    法  官  陳松檀
以上正本證明與原本無異。
如不服本判決應於收受本判決送達後10日內向本院提出上訴書狀
，其未敘述上訴理由者，並得於提起上訴後10日內向本院補提理
由書狀（均須按他造當事人之人數附繕本）「切勿逕送上級法院
」
中    華    民    國    97    年    6     月    30    日
                                書記官  林祥玉
附錄本件判決引用之法條：
毒品危害防制條例第10條
施用第一級毒品者，處6 月以上5 年以下有期徒刑。
施用第二級毒品者，處3 年以下有期徒刑。
【附表一】
┌─┬──────┬──────┬────────────┬───────┬───────────────┐
│  │  時    間  │  地    點  │    行            為    │ 罪刑（主刑） │          沒收（從刑）        │
├─┼──────┼──────┼────────────┼───────┼───────────────┤
│  │96年10月15日│屏東縣萬巒鄉│以皮下注射方式（針筒於查│施用第一級毒品│          （空白）            │
│(一)│晚間8 時許  │五溝村西盛路│獲前已經丟棄滅失）施用第│，累犯，處有期│                              │
│  │            │33號之住處內│一級毒品海洛因1 次      │徒刑壹年貳月  │                              │
├─┼──────┼──────┼────────────┼───────┼───────────────┤
│  │96年11月1 日│屏東縣萬巒鄉│以皮下注射方式（針筒於查│施用第一級毒品│          （空白）            │
│(二)│晚間8 時許  │五溝村西盛路│獲前已經丟棄滅失）施用第│，累犯，處有期│                              │
│  │            │33號之住處內│一級毒品海洛因1 次      │徒刑壹年貳月  │                              │
├─┼──────┼──────┼────────────┼───────┼───────────────┤
│  │96年11月15日│屏東縣萬巒鄉│以皮下注射方式（針筒於查│施用第一級毒品│扣案驗後淨重零點零柒貳公克之海│
│(三)│晚間8 時許  │五溝村西盛路│獲前已經丟棄滅失）施用第│，累犯，處有期│洛因壹小包連同包裝袋均沒收銷燬│
│  │            │33號之住處內│一級毒品海洛因1 次      │徒刑壹年肆月  │之，扣案注射針筒支均沒收。  │
└─┴──────┴──────┴────────────┴───────┴───────────────┘
【附表二】
┌─┬──────┬──────┬────────────┬───────┬───────────────┐
│  │  時    間  │  地    點  │    行            為    │ 罪刑（主刑） │          沒收（從刑）        │
├─┼──────┼──────┼────────────┼───────┼───────────────┤
│  │96年11月1 日│屏東縣萬巒鄉│以置入玻璃球（查獲前已經│施用第二級毒品│          （空白）            │
│(一)│上午9 時許  │五溝村西盛路│丟棄而滅失）內燒烤並吸用│，累犯，處有期│                              │
│  │            │33號之住處內│所生煙霧方式，施用第二級│徒刑壹年      │                              │
│  │            │            │毒品甲基安非他命1 次    │              │                              │
└─┴──────┴──────┴────────────┴───────┴───────────────┘


司法院資訊處製作；財團法人民間司法改革基金會備份。
